臺灣板橋地方法院刑事判決　　　　　　　　　　　　　九十三年度訴字第九六六號
　　公　訴　人　臺灣板橋地方法院檢察署檢察官
　　被　　　告　甲○○
右列被告因違反毒品危害防治條例案件，經檢察官提起公訴（九十三年度核退毒偵字
第四七號），本院合議庭裁定依簡式審判程序，判決如左：
    主  文
甲○○連續施用第一級毒品，累犯，處有期徒刑捌月。扣案含有海洛因殘渣（量微無
法秤重）袋捌個，均沒收銷燬之。又連續施用第二級毒品，累犯，處有期徒刑肆月。
扣案安非他命肆包（鑑驗後共淨重貳點陸肆公克）、含安非他命殘渣（量微無法秤重
）袋壹個，均沒收銷燬之。應執行有期徒刑拾月。扣案安非他命共肆包（鑑驗後共淨
重貳點陸肆公克）、含安非他命殘渣（量微無法秤重）袋壹個、含有海洛因殘渣（量
微無法秤重）袋捌個，均沒收銷燬之。
    事  實
一、甲○○前於民國（下同）八十八年間，因違反毒品危害防制條例案件，經本院八
    十八年度重簡字第三三五號判處有期徒刑四月，如易科罰金以三百元折算一日確
    定，又於八十九年間，因違反毒品危害防制條例案件，經本院八十九年度易字第
    三三五八號判處有期徒刑六月，如易科罰金以三百元折算一日確定，上開二案並
    經本院九十年度聲字第一二五三號裁定定應執行刑有期徒刑九月，如易科罰金以
    三百元折算一日確定，於九十年九月一日執行完畢（構成累犯）。其前於八十七
    年間，因施用毒品案件（初犯），經察官聲請本院以八十七年度毒聲字第二三六
    二號裁定送觀察、勒戒後，認無繼續施用毒品傾向，由檢察官於八十七年十一月
    十八日以八十七年度偵緝字第九八四號為不起訴處分確定，又於八十八年間，因
    施用毒品案件（二犯），經檢察官聲請本院以八十八年度毒聲字第八三六號裁定
    五七八號裁定將其送戒治處所施以強制戒治一年（並向本院聲請簡易判決處刑，
    經本院八十八年度重簡字第三三五號判處有期徒刑四月，如易科罰金以三百元折
    算一日確定），後因強制戒治執行成效經評定為合格，經本院以八十八年度毒聲
    字第四五六六號裁定停止戒治，所餘戒治期間付保護管束，其後因於保護管束期
    間內施用毒品（三犯），違反保護管束應遵守事項情節重大，經本院以八十八年
    度毒聲字第六○○七號裁定撤銷保護管束（並經檢察官提起公訴，經本院八十九
    年度易字第三三五八號判處有期徒刑六月，如易科罰金以三百元折算一日確定）
    ，並於八十九年八月十二日強制戒治期滿執行完畢。詎猶不知悛悔，明知海洛因
    及安非他命分別係毒品危害防制條例第二條第二項第一款、第二款所列之第一級
    毒品與第二級毒品，不得施用、持有，竟復基於施用第一級毒品海洛因與第二級
    毒品安非他命之概括犯意，自上開強制戒治執行完畢後五年內之九十一年間某日
    （確實日期不詳）起至九十三年一月十五日止，在臺北縣蘆洲市某處或臺北縣三
    重市○○○路二九之三九號旁空屋內等處，以將第一級毒品海洛因置於針筒內注
    射、將第二級毒品安非他命置於玻璃球吸食器內，再以火置其下方燒烤產生煙霧
    之方式，連續施用第一級毒品海洛因與第二級毒品安非他命多次（平均約每星期
    施用海洛因、安非他命各一次）。嗣於九十三年一月十五日上午十時五分許，在
    臺北縣三重市○○○路二九之三九號旁空屋內，為警查獲甲○○及吳志龍、陳鴻
    博（此二人部分由檢察官另行偵辦），並扣得安非他命共四包（鑑驗後共餘淨重
    二點六四公克）、含海洛因殘渣（量微無法秤重）袋八個、含安非他命殘渣（量
    微無法秤重）袋一個。
二、案經臺北縣政府警察局刑警隊移送臺灣板橋地方法院檢察署檢察官偵查起訴。
    理  由
一、右揭施用安非他命及海洛因之事實，業據被告甲○○於本院審理時坦承不諱，並
    有安非他命共四包（鑑驗後共餘淨重二點六四公克）、含海洛因殘渣（量微無法
    秤重）袋八個、含安非他命殘渣（量微無法秤重）袋一個扣案足資佐證。又被告
    於九十三年一月十五日為警查獲時，在警局中所採集之尿液，經送請臺灣檢驗科
    技股份有限公司以ＥＩＡ酵素免疫分析法初步檢驗，並以ＧＣ/ＭＳ氣相層析/
    質譜儀法確認檢驗之結果，呈嗎啡、安非他命陽性反應，有該公司於九十三年一
    月二十八日出具之濫用藥物尿液檢驗報告一紙附於偵查卷可稽。再參以海洛因於
    人體內會代謝成嗎啡，因此涉嫌海洛因之施用者係檢驗其尿液中之嗎啡反應等情
    ，為本院職務上已知之事實，被告亦自承其係施用海洛因，足見被告於上述時地
    所施用者除安非他命外，尚包括海洛因無訛。足見被告前開之自白，應與事實相
    符。又被告前於八十七年間，因施用毒品案件，經察官聲請本院以八十七年度毒
    聲字第二三六二號裁定送觀察、勒戒後，認無繼續施用毒品傾向，由檢察官於八
    十七年十一月十八日以八十七年度偵緝字第九八四號為不起訴處分確定，又於八
    十八年間，因施用毒品案件，經檢察官聲請本院以八十八年度毒聲字第八三六號
    裁定送觀察、勒戒後，認有繼續施用毒品傾向，復聲請本院以八十八年度毒聲字
    第一五七八號裁定將其送戒治處所施以強制戒治一年（並向本院聲請簡易判決處
    刑，經本院八十八年度重簡字第三三五號判處有期徒刑四月，如易科罰金以三百
    元折算一日確定），後因強制戒治執行成效經評定為合格，經本院以八十八年度
    毒聲字第四五六六號裁定停止戒治，所餘戒治期間付保護管束，其後因再次施用
    毒品，違反保護管束應遵守事項情節重大，經本院以八十八年度毒聲字第六○○
    七號裁定撤銷保護管束（並經檢察官提起公訴，經本院八十九年度易字第三三五
    八號判處有期徒刑六月，如易科罰金以三百元折算一日確定），並於八十九年八
    月十二日強制戒治期滿執行完畢之事實，有臺灣高等法院被告全國前案紀錄表、
    本院八十八年度重簡字第三三五號、八十九年度易字第三三五八號判決書、臺灣
    板橋地方法院檢察署檢察官八十七年度偵緝字第九八四號不起訴處分書各一件在
    卷可稽。從而，本件事證明確，被告於強制戒治執行完畢後五年內再犯施毒品犯
    行之事實，堪以認定，應依法論科。
二、論罪科刑部分：
  (一)按連續數行為而犯同一之罪名者，以一罪論，為刑法第五十六條所明定。是連續
    犯之數行為，在法律上既綜合論以一罪，而為一個評價，則於法律有修正變更之
    際，茍一部犯行發生在法律修正變動前之舊法時期，一部係在新法施行後所犯，
    因連續犯屬裁判上之一罪，在法律上既綜合各犯罪行為而為一個評價，故應依最
    後行為所應適用之新法處斷，而無刑法第二條第一項但書規定之新舊法比較適用
    問題（最高法院九十二年度台上字第二四三九號判決意旨參照）。是毒品危害防
    制條例雖於九十二年七月九日修正公布，並於公布後六個月即九十三年一月九日
    施行，惟本件被告連續施用毒品犯行，一部犯行發生在毒品危害防制條例修正前
    ，一部係在新法施行後所犯，故應適用修正後之新法，並無刑法第二條第一項但
    書規定之新舊法比較適用之問題，合先敘明。
  (二)海洛因、安非他命依其成癮性、濫用性及對社會危害性之程度，毒品危害防制條
    例第二條第二項第一款、第二款分別列為第一級毒品與第二級毒品。核被告施用
    海洛因、安非他命毒品之犯行，所為係犯毒品危害防制條例第十條第一項、第二
    項施用第一級、第二級毒品罪。又被告非法持有第一級、第二級毒品之低度行為
    ，已分別為其施用第一級、第二級毒品之高度行為所吸收，不另論罪。
  (三)又被告於九十三年一月十五日十三時許為警採尿前二十六小時、九十六小時內某
    時點，施用第一級、第二級毒品犯行以外之犯罪事實，雖未據公訴人起訴，然該
    部分事實與公訴人起訴之犯罪事實，有連續犯裁判上一罪之關係，應為起訴效力
    所及，本院自得加以審究。再被告先後多次施用第一級毒品與第二級毒品之犯行
    ，均時間密接，且犯罪構成要件相同，顯均係基於概括犯意為之，均為連續犯，
    應依刑法第五十六條規定各論以一罪，並均加重其刑。又其所犯上開施用第一級
    毒品及施用第二級毒品二罪間，犯意各別，行為互殊，應予分論併罰。
  (四)又被告前於八十八年間，因違反毒品危害防制條例案件，經本院八十八年度重簡
    字第三三五號判處有期徒刑四月，如易科罰金以三百元折算一日確定，又於八十
    九年間，因違反毒品危害防制條例案件，經本院八十九年度易字第三三五八號判
    處有期徒刑六月，如易科罰金以三百元折算一日確定，上開二案並經本院九十年
    度聲字第一二五三號裁定定應執行刑有期徒刑九月，如易科罰金以三百元折算一
    日確定，於九十年九月一日執行完畢，有臺灣高等法院全國前案紀錄表一件在卷
    可稽，其於有期徒刑執行完畢後五年內，再犯有期徒刑以上之本罪，為累犯，應
    依刑法第四十七條規定，加重其刑，並依法遞加重之。
  (五)爰審酌被告曾因施用毒品經送戒治處所執行戒治，並經本院判處有期徒刑確定，
    仍未能戒斷其施用毒品之惡習，再犯本件連續施用毒品犯行，惡行非輕，惟因施
    用毒品均僅係戕害其自己身心並無加害他人，再衡量其施用毒品時間之長短等一
    切情狀，量處如主文所示之刑，並定其應執行之刑，以示懲儆。
三、扣案之第二級毒品安非他命共四包（鑑驗後共淨重二點六四公克，有內政部警政
    署刑事警察局九十三年七月七日刑鑑字第○九三○一二五七八一號鑑定通知書一
    件在卷可稽），係查獲之毒品，依毒品危害防制條例第十八條第一項前段規定，
    不問屬於犯人與否，應沒收銷燬之。又包裝上開毒品之外包裝袋四個及扣案之含
    有海洛因殘渣（量微無法秤重）袋八個、含安非他命殘渣（量微無法秤重）袋一
    個，其與毒品於物理外觀上附合而難予析離，且如強予析離至完全無裁渣存留，
    將耗費相當之時間、人力與經費，於經濟上顯無實益，是依社會一般通念，為警
    所查扣之外包裝袋、殘渣袋與上開毒品或毒品殘渣，業已結合成為一體而無從強
    加析離，是海洛因、安非他命既屬毒品危害防制條例第十八條第一項前段所規定
    之違禁物，上開外包裝袋、殘渣袋自亦應依前揭毒品危害防制條例第十八條第一
    項前段之規定，沒收銷燬之。至另扣案葡萄糖六包、分裝袋六十五個、使用過注
    射針筒一支、吸管吸食器暨提撥器四支、安非他命吸食器一組、玻璃球一個，並
    非被告所有，且僅係日常用品臨時替代使用之物，就其性質上或使用上，並非專
    供施用毒品所用，難認係專供施用毒品之器具，爰不予宣告沒收，附此敘明。
四、末按「除被告所犯為死刑、無期徒刑、最輕本刑為三年以上有期徒刑之罪或高等
    法院管轄第一審案件者外，於前條第一項程序進行中，被告先就被訴事實為有罪
    之陳述時，審判長得告知被告簡式審判程序之旨，並聽取當事人、代理人、辯護
    人及輔佐人之意見後，裁定進行簡式審判程序。」刑事訴訟法第二百七十三條之
    一第一項定有明文。查本件被告涉犯之施用第一級、第二級毒品罪，均非法定本
    刑為死刑、無期徒刑、最輕本刑為三年以上有期徒刑之罪，且被告於本院準備程
    序進行中，復就被訴之事實為有罪之陳述，經告知被告簡式審判程序之旨，被告
    及公訴人對於本件改依簡式審判程序審理亦均表示同意，是本院合議庭依前揭刑
    事訴訟法規定，裁定本件由受命法官獨任進行簡式審判程序，附此敘明。
據上論斷，應依刑事訴訟法第二百七十三條之一第一項、第二百九十九條第一項前段
，毒品危害防制條例第十條第一項、第二項、第十八條第一項前段，刑法第十一條前
段、第五十六條、第四十七條、第五十一條第五款，判決如主文。
本案經檢察官蘇揚旭到庭執行職務。
中　　　華　　　民　　　國　　九十三　　年　　　七　　　月　　二十九　　日
                                臺灣板橋地方法院刑事第十三庭
                                    法  官　白　光　華
右正本證明與原本無異。
如不服本判決，應於判決送達後十日內向本院提出上訴狀 (應附繕本) ，上訴於臺灣
高等法院。
                                    書記官  陳  靜  怡
中　　　華　　　民　　　國　　九十三　　年　　　七　　　月　二十九　　日
附錄本案論罪科刑法條全文：
毒品危害防制條例第十條：
施用第一級毒品者，處六月以上五年以下有期徒刑。
施用第二級毒品者，處三年以下有期徒刑。
